【裁判字號】    89,重訴,1746
【裁判日期】    891023
【裁判案由】    違反銀行法
【裁判全文】
臺灣臺中地方法院刑事判決                      八十九年度重訴字第一七四六號
    公  訴  人  臺灣臺中地方法院檢察署檢察官
    被      告  甲○○
                即吳佩淳
右列被告因違反銀行法等案件，經檢察官提起公訴（八十九年度偵字第三七四０號）
，本院判決如左：
    主  文
本件免訴。
    理  由
一、公訴意旨略以：
(一)被告甲○○與兄吳慶祥、胡隆森（己另案起訴）等人，於民國（下同）七十六年
    十二月十六日見國內游資充斥，共同基於概括犯意，明知非銀行不得經營收受存
    款業務，仍在台北市○○○路○段二七○號六樓之一之二，成立元金國際投資股
    份有限公司（下稱元金公司），被告擔任監察人兼財務經理，以其父吳順筆（已
    另案起訴）為董事長、其兄吳慶祥為副董事長，胡隆森擔任董事。渠等明知元金
    公司登記業務範圍無收受存款營業項目，竟以新台幣（下同）十五萬元為一股，
    月息四分之高利，對外以元金公司為名義，向社會大眾吸收資金，並由吳順筆、
    被告以董事長、財務經理之名簽立投資憑證，交付存款出資人收執，實質上非法
    經營銀行存款業務，迄於七十七年五月間，元金公司改組由胡隆森接任董事長為
    止，共吸收資金三億五千餘萬元。
(二)被告、吳慶祥共同基於概括犯意，於七十七年十月間在台中市○○路五四號一、
    二樓，成立御商金銀珠寶股份有限公司（下稱御商公司），御商公司於七十八年
    四月更名為御宏金銀珠寶股份有限公司（下稱御宏公司），仍以吳順筆為公司之
    負責人。惟上開公司之實際業務均由副董事長吳慶祥、總經理沈國榮、財務經理
    即被告負責，吳順筆從未實際介入。御商公司或御宏公司登記營業項目為黃金珠
    寶之買賣等業務，並非銀行業，依法不得對外吸收游資經營存款業務。詎該公司
    在吳慶祥、沈國榮、被告策劃之下，自七十七年十月起，以公司之名義辦理「富
    貴黃金交易憑單」、「增值分紅交易憑單」、「倍數契約交易憑單」，經營黃金
    存摺吸收存款，其方式為「富貴黃金交易憑單」─投資人至少投資五台兩黃金，
    為期一年，按月可獲一台錢之子黃金；「增值分紅交易憑單」─投資人以投資黃
    金一台兩起算，為期兩年，零買整付方式，投資人按月繳付扣除「付款日當天黃
    金牌價百分之二紅利」的金額，期滿後可領回二十四兩黃金現貨；「倍數契約交
    易憑單」─投資人以投資一兩起算，為期三十個月，每一契約購買滿六個月後，
    可向公司貸得所購買黃金台兩數之五倍黃金，爾後按月攤還本息，利息年利率二
    四％，截至七十八年六月份止，該公司先後以黃金存摺名義吸收資金，共約七千
    餘萬元，違反公司不得經營登記範圍以外之業務規定。
(三)被告與兄吳慶祥、沈國榮等人共同基於概括犯意，於七十八年六月間在台中市○
    ○路五八號一、二樓，成立雅比斯小客車租賃股份有限公司（下稱雅比斯公司）
    ，以吳順筆為董事長，吳慶祥為副董事長，沈國榮為總經理，被告為財務經理，
    渠等明知雅比斯公司登記之營業項目為乙種小客車租賃業務，並非銀行業，不得
    經營存款業務。竟自七十八年六月間以雅比斯公司名義，對外吸收游資，其方式
    為投資人出資二十萬三千元、十六萬一千元、十三萬八千元，形式上向御泰實業
    股份有限公司（下稱御泰公司）訂購龐帝克二千ＣＣ、裕隆尖兵一千六百ＣＣ、
    裕隆速利一千三百ＣＣ自小客車一輛，登記為雅比斯公司名下，投資人支付款項
    後，與雅比斯公司簽訂「﹁雅比斯汽車租賃契約書」，所交付之資金全由雅比斯
    公司運用，投資人不須負擔公司盈虧，公司按月給付投資人八千元、五千八百五
    十元、五千一百元之利息，並約定二年後由公司將租賃車輛過戶投資人名下，或
    由投資人選擇以事先約定之價格由公司承買，投資人領回本金。迄於七十九年八
      月間，共吸收資金六千餘萬元。
(四)因認被告所為涉有違反銀行法第二十九條第一項之規定，應依同法第一百二十五
    條第二項、第一項之規定處罰，及修正前公司法第十五條第三項、第一項之罪嫌
    。
二、按案件曾經判決確定者，應諭知免訴之判決，並得不經言詞辯論為之，刑事訴訟
    法第三百零二條第一款、第三百零七條，分別定有明文。又訴訟上所謂一事不再
    理之原則，關於實質上一罪或裁判上一罪，亦均有其適用，最高法院六十年台非
    字第七七號著有判例，可資參照。
三、查本件公訴人雖起訴被告涉嫌違反銀行法第二十九條第一項之規定（應依同法第
    一百二十五條第二項、第一項之規定處罰），及修正前公司法第十五條第三項、
    第一項之罪嫌。惟查台灣台北地方法院檢察署檢察官於八十四年四月二十四日，
    即以被告涉犯同一之犯罪事實，向台灣台北地方法院對被告提起公訴（八十三年
    偵字第二五九七七號），並經台灣台北地方法院於八十五年四月二十七日，以八
    十四年度訴字第一七九九號刑事判決科處被告有期徒刑一年二月，緩刑四年，於
    八十五年五月二十日確定，此有上述起訴書、判決書附卷可證，並經本院調閱台
    灣台北地方法院檢察署八十五年度執他字第一四九八號執行卷宗查核屬實，本案
    與前開案件（即台北地方法院八十四年度訴字第一七九九號）有實質上一罪之關
    係，自為前案確定判決效力所及，依上開說明，爰不經言詞辯論，諭知免訴之判
    決。
據上論斷，應依刑事訴訟法第三百零二條第一款、第三百零七條，判決如主文。
中    華    民    國    八十九    年      十        月      二十三      日
                                 台灣台中地方法院刑事第二庭
                                           審判長法官蔡名曜
                                           法      官林靜芬
                                           法      官劉麗瑛
右正本證明與原本無異。
如不服本判決，應於送達後十日內向本院提出上訴狀(須附繕本)，上訴於台灣高等
法院台中分院。
                                          書記官
中    華    民    國    八十九    年      十        月     二十四       日


司法院資訊處製作；財團法人民間司法改革基金會備份。
